【裁判字號】    97,易,3275
【裁判日期】    980206
【裁判案由】    詐欺
【裁判全文】
臺灣臺北地方法院刑事判決              97年度易字第3275號
公  訴  人  臺灣臺北地方法院檢察署檢察官
被      告  乙○○
上列被告因詐欺案件，經檢察官提起公訴（96年度偵字第23087
號）及移送併辦（97年度偵字第23970號），本院判決如下：
    主  文
乙○○幫助共同意圖為自己不法之所有，以詐術使人將本人之物
交付，處有期徒刑肆月，如易科罰金以新臺幣壹仟元折算壹日。
    事  實
一、乙○○明知將自己之金融機構帳戶存摺、金融卡及密碼交付
    他人使用，可能遭詐欺份子供作非法使用，並可能因而幫助
    他人從事詐欺等不法犯罪，竟仍在不違背其本意之情況下，
    基於幫助他人詐欺取財之未必故意，於民國九十六年八月間
    至同年九月一日前之某日，在臺灣地區某不詳處所，將其所
    有之中國信託商業銀行（下稱中國信託銀行）第0000000000
    00號帳戶存摺、金融卡與密碼交給真實姓名年籍不詳之成年
    人使用。該人所屬詐欺集團成員並意圖為自己不法之所有，
    於九十六年九月一日下午五時許，撥打電話向甲○○佯稱：
    甲○○之前在網路購物匯款程序有誤，設定成分期付款，需
    按對方指示將分期付款取消等語，甲○○因此誤信為真，遂
    依詐騙集團成員之指示操作自動提款機，而於同日匯款新台
    幣（下同）共計九萬三千元至乙○○上開中國信託銀行帳戶
    內，旋遭詐騙集團成員提領一空。嗣甲○○發覺有異，始報
    警循線查知上情。
二、案經甲○○訴由臺北市政府警察局中山分局報告臺灣台北地
    方法院檢察署檢察官偵查起訴及移送併辦。
    理  由
一、按被告以外之人於審判外之言詞或書面陳述，除法律另有規
    定者外，不得作為證據，刑事訴訟法第一百五十九條第一項
    固有明文規定。惟被告以外之人於審判外之陳述，雖不符刑
    事訴訟法第一百五十九條之一至之四之規定，惟經當事人於
    審判程序同意作為證據，法院審酌該言詞陳述或書面陳述作
    成時之情況，認為適當者，亦得為證據，為同法第一百五十
    九條之五第一項所明定。本案被害人甲○○於警詢時所為之
    陳述，經被告同意作為證據，而本院經審酌後，認為該筆錄
    做成時之附隨環境合法適當，故其於審判外之證詞，自得作
    為本案之證據，核先敘明。
二、訊據被告乙○○否認有何幫助詐欺之犯行，辯稱：其將上開
    中國信託銀行帳戶存摺、金融卡等物放在機車置物箱內，結
    果被偷，其有至銀行掛失云云。經查：
(一)、被害人甲○○於九十六年九月一日下午五時許接獲電話，對
    方稱甲○○之前在網路購物匯款程序有誤，設定成分期付款
    ，需要取消設定，甲○○誤信為真，即依對方指示操作自動
    櫃員機，結果將總計九萬三千元之款項匯入被告前揭中國信
    託銀行帳戶內等情，業據被害人甲○○於警詢時指述明確，
    並有甲○○提出之自動櫃員機交易明細四紙、中國信託銀行
    公司96年9月27日以中信銀集作字第96507813號函文回覆之
    被告上開帳戶交易明細資料一份在卷可稽（96年度偵字第23
    087號卷第16至18、20至21頁），足見被害人所言屬實，其
    確有遭到詐騙而將前述金額匯入被告上揭帳戶之事實。
(二)、被告雖稱其將上述中國信託銀行帳戶存摺、金融卡等放在機
    車內，結果遭竊云云。惟查：金融帳戶事關個人財產權益保
    障，一般人均會妥善加以保管，以避免遺失，且存放時會將
    存摺、金融卡、紀錄密碼之文件分開放置，以避免遺失時遭
    人冒用，惟被告卻將存摺、金融卡、密碼等文件隨身攜帶，
    且將金融卡、印鑑放在一起，復稱其將密碼填寫在存摺內頁
    ，其上開舉措已顯與常情不合。又被告於警詢時先稱存摺等
    物係於九十六年九月底時遭竊，其於同年十月以電話向銀行
    掛失，經員警質以被害人甲○○於九十六年九月一日已遭詐
    騙而將款項匯入被告帳戶，被告又改稱其係九十六年八月底
    時遺失存摺等物；嗣其於檢察官偵訊時，復稱存摺等物於九
    十六年八月底遺失，本想隔一星期再去掛失，沒想到來不及
    等語，是被告前後所述不一，亦堪質疑。復觀諸被告所有之
    上開帳戶，自九十六年一月一日起至同年八月三十一日止均
    無交易紀錄，有中國信託銀行97年12月4日中信銀集作字第9
    7513220號函文一紙附卷為憑（本院卷第15頁），可見本案
    案發前被告至少有九個月以上之時間未曾使用該帳戶，準此
    ，被告理應將該帳戶存摺等物收放在家中適當處所，焉有放
    置在機車置物箱內隨身攜帶之可能？況該帳戶自九十六年一
    月一日起至同年九月三十日止均無掛失存摺、印鑑或金融卡
    之紀錄，亦有同上函文存卷可參，由此益見被告陳稱其發現
    存摺遺失後，即向銀行掛失乙節，並非真實。再參酌被告陳
    稱其存摺、金融卡等一同被竊，於本院準備程序時更表示機
    車係遭案外人黃志芳所竊，其有向銀行掛失但未報警，是被
    告既知攸關自身權益之重要物品遭竊，且已知悉行竊之嫌疑
    人，卻未採取任何報案行動，此舉更與常情違背。綜上可知
    ，被告辯稱其上開帳戶存摺、金融卡等物係遭他人偷竊云云
    ，顯不可採，被告應係自行將其持有之中國信託銀行帳戶交
    予他人使用無誤。
(二)、金融帳戶事關個人財產權益保障，其專有性甚高，除非本人
    或與本人關係密切之人，自無法任意流通使用，故一般人均
    有妥為保管及防止他人任意使用之認識，縱在特殊情況偶需
    交付他人使用，亦必深入瞭解用途及合理性，始予提供，且
    該等專有物品如落入不明人士手中，極易被利用作為與財產
    有關之犯罪工具，此為吾人依一般生活認知所易於體察之常
    識。若有他人無正當理由，索求使用他人帳戶，客觀上當可
    預見其目的係為供某筆資金存入後再行領出之用，且該筆資
    金之存入及提領過程，係有意隱瞞行為人之身分，此乃極易
    瞭解之事，故被告當可預見其將帳戶存摺與金融卡提供予陌
    生之他人使用，將幫助他人實施犯罪，惟被告卻仍執意將存
    摺及金融卡交付予他人，足見其遭不法利用之結果並不違背
    其本意，被告有幫助詐欺之不確定故意，堪予認定。
(三)、綜上所述，被告所辯均不足採，本件事證明確，被告犯行堪
    以認定。
三、按刑法上之幫助犯，係對於犯罪與正犯有共同之認識，而以
    幫助之意思，對於正犯資以助力，但未參與實施犯罪之行為
    者而言。本案詐欺集團成員取得被告之帳戶後，推由共犯向
    被害人甲○○詐騙，取得其所有之財物，所為係屬共同詐欺
    取財犯行。故核被告乙○○所為，係犯刑法第三十條第一項
    前段、第三百三十九條第一項之幫助共同詐欺取財罪。被告
    係以幫助犯罪之不確定故意，參與詐欺構成要件以外之行為
    ，核屬詐欺取財犯行之幫助犯，可依刑法第三十條第二項規
    定減輕其刑。而台灣桃園地方法院檢察署以九十七年度偵字
    第二三九七０號移送併辦之犯罪事實，與本案起訴書所載之
    犯罪事實相同，而屬單純一罪，亦應由本院併為審判。爰審
    酌被告正值壯年，不思以正當方式賺取所需，卻以提供帳戶
    予他人方式獲取利益，其雖僅交付一個帳戶予他人使用，但
    對被害人之財產及正常金融交易秩序已造成相當損害，並使
    犯罪之追查過程更趨複雜，再考量被告於犯罪後猶飾詞狡辯
    ，未見悔意等一切情狀，量處如主文所示之刑，並諭知易科
    罰金之折算標準。
據上論斷，應依刑事訴訟法第二百九十九條第一項前段，刑法第
二十八條、第三十條第一項前段、第二項、第三百三十九條第一
項、第四十一條第一項前段，刑法施行法第一條之一，判決如主
文。
本案經檢察官蔡彥守到庭執行職務。
中    華    民    國    98    年    2     月    6     日
                    刑事第十八庭 審判長法  官   胡宗淦
                                       法  官   彭慶文
                                       法  官   游士珺
上正本證明與原本無異。
如不服本判決應於收受送達後10日內向本院提出上訴書狀，並應
敘述具體理由；其未敘述上訴理由者，應於上訴期間屆滿後20日
內向本院補提理由書（均須按他造當事人之人數附繕本）「切勿
逕送上級法院」。告訴人或被害人如對於本判決不服者，應具備
理由請求檢察官上訴，其上訴期間之計算係以檢察官收受判決正
本之日期為準。
                                       書記官   林素霜
中    華    民    國    98    年    2     月    9     日
附錄論罪科刑法條
中華民國刑法第339條
意圖為自己或第三人不法之所有，以詐術使人將本人或第三人之
物交付者，處 5 年以下有期徒刑、拘役或科或併科 1 千元以下
罰金。
以前項方法得財產上不法之利益或使第三人得之者，亦同。
前二項之未遂犯罰之


司法院資訊處製作；財團法人民間司法改革基金會備份。
